臺灣新竹地方法院民事裁定
                                   108年度家訴字第16號
                                   109年度重家訴字第2號
109年度家財訴字第25號
上  訴  人  呂榮烈  


上列上訴人與被上訴人林明麗間請求遷讓房屋等事件，上訴人對
於中華民國110年7月26日本院108年度家訴字第16號、109年度重
家訴字第2號、109年度家財訴字第25號判決提起上訴，本院裁定
如下：
    主    文
上訴人應於收受本裁定正本之日起七日內，補繳第二審裁判費新
臺幣壹拾柒萬壹仟陸佰捌拾元，逾期不補正，即駁回上訴。
    理    由
一、按家事訴訟事件，除本法別有規定者外，準用民事訴訟法之
    規定；家事訴訟事件應準用民事訴訟法之規定繳費，家事事
    件法第51條、家事事件審理細則第41條第1項分別定有明文
    。次按核定訴訟標的之價額，由法院核定，應以起訴時之交
    易價額為準，無交易價額者，以原告就訴訟標的所有之利益
    為準；以一訴主張數項標的者，其價額合併計算之。但所主
    張之數項標的互相競合或應為選擇者，其訴訟標的價額，應
    依其中價額最高者定之。以一訴附帶請求其孳息、損害賠償
    、違約金或費用者，不併算其價額。本訴與反訴之訴訟標的
    相同者，反訴不另徵收裁判費，民事訴訟法第77條之1第1項
    、第2項及第77條之2、第77條之15第1項分別定有明文。再
    按向第二審法院上訴，依民事訴訟法第77條之13、第77條之
    14規定，加徵裁判費10分之5，民事訴訟法第77條之16第1項
    定有明文。另房屋及土地為各別之不動產，各得單獨為交易
    之標的，故房屋所有人對無權占有人請求遷讓交還房屋之訴
    ，應以房屋起訴時之交易價額，核定其訴訟標的之價額，不
    得併將房屋坐落土地之價額計算在內（最高法院102年度台
    抗字第429號裁定意旨參照）。
二、經查：
　㈠被上訴人林明麗（下稱其名）依民法第767條規定，訴請上訴
    人呂榮烈（下稱其名）遷讓新竹市○○段0000○號建物(下稱系
    爭建物)，並返還系爭建物所有權狀(下稱本訴)。呂榮烈以
    終止借名登記關係、請求剩餘財產分配為由，提起反請求，
    並先位聲明：林明麗應將系爭建物(權利範圍：全部)，及所
    坐落新竹市○○段000地號土地(下稱系爭土地；權利範圍：10
    000分之42；與系爭建物下合稱系爭不動產)所有權應有部分
    2分之1移轉登記予伊，並給付新臺幣（下同）170萬1,267元
    本息；備位聲明：林明麗給付伊758萬6,935元(下稱反請求)
    ，可徵本訴及反請求之訴訟標的不同，依前開說明，自應分
    別徵收裁判費。又本院於110年7月26日判決本訴部分林明麗
    全部勝訴；反請求部分，呂榮烈先位聲明全部駁回，備位聲
    明判決林明麗應給付呂榮烈561萬7,095元本息。呂榮烈就其
    敗訴部分提起上訴，並聲明：⒈本訴部分：廢棄原判決。林
    明麗於第一審之訴駁回。⒉反請求先位聲明部分：⑴廢棄原判
    決。⑵林明麗應將系爭不動產所有權應有部分2分之1移轉登
    記予伊，並給付170萬1,267元本息。備位聲明部分：⑴原判
    決不利於伊部分廢棄。⑵林明麗應再給付伊126萬0,290元。
    先位聲明部分並擴張請求：林明麗應給付伊27萬1,206元本
    息。
　㈡本訴第二審裁判費：
　　林明麗依民法第767條規定，請求呂榮烈返還系爭建物，依
    前開說明，本件訴訟標的之價額應以系爭建物起訴時之價額
    為準，附帶請求返還所有權狀部分則不併計其價額。又系爭
    不動產鑑定總價額為1,276萬4,857元（見外放不動產估價報
    告書），而起訴時系爭建物課稅現值為117萬1,300元(見本
    院108年度家訴字第16號【下稱家訴卷】卷一第109頁)，系
    爭土地公告現值為90萬3,490元(家訴卷一第335頁)，則系爭
    建物價額占系爭不動產價額比例為56.45%(計算式：0000000
    ÷【0000000+903490】=56.45%)，據以核定本訴訴訟標的價
    額為720萬5,762元(計算式：00000000x56.45%=0000000，小
    數點以下四捨五入)，呂榮烈就本訴部分全部不服，提起上
    訴，應繳第二審裁判費為10萬8,568元。　
　㈢反請求第二審裁判費：　　
　　呂榮烈對先位聲明部分全部不服，此部分上訴利益即第二審
    訴訟標的價額核定為808萬3,696元（計算式：【00000000÷2
    】＋0000000＝0000000）；備位聲明上訴利益即第二審訴訟標
    的金額核定為126萬0,290元，惟依民事訴訟法第77條之2第1
    項但書規定，反請求訴訟標的價額應以呂榮烈所主張之訴訟
    標的中價額較高者，即應以本件先位之訴之訴訟標的價額為
    斷。是本件反請求訴訟標的價額核定為808萬3,696元，應徵
    第二審裁判費12萬1,636元，又擴張請求林明麗給付27萬1,2
    06元部分，應徵第二審訴訟裁判費4,470元
　㈣綜上，呂榮烈上訴部分應徵第二審裁判費共計23萬4,674元（
    計算式：108568＋121636＋4470＝234674），扣除前繳裁判費6
    萬2,994元（計算式：19023＋43971＝62994），尚應補繳17萬
    1,680元。茲命呂榮烈於收受本裁定正本之日起7日內，如數
    向本院補繳，逾期不補正，即駁回其上訴。
三、爰裁定如主文。
中　　華　　民　　國　　110 　年　　10　　月　　22　　日
                  家 事法 庭
                          法　官  朱美璘
以上正本係照原本作成。
中　　華　　民　　國　  110　　年　　10　　月　22　　日
                          書記官  陳秀子